臺灣高等法院刑事判決
110年度上訴字第3436號
上  訴  人  
即  被  告  林清宏



選任辯護人  李德豪律師（110.12.2解除委任）
            趙元昊律師
            簡靖軒律師
上列上訴人因毒品危害防制條例等案件，不服臺灣桃園地方法院
110年度重訴字第21號，中華民國110年10月18日第一審判決（起
訴案號：臺灣桃園地方檢察署110年度偵字第13243號、110年度
偵字第24021號），提起上訴，本院判決如下：
    主  文
上訴駁回。
    事  實
一、林清宏明知海洛因為毒品危害防制條例第2 條第2 項第1 款
    所規範之第一級毒品，且屬懲治走私條例第2 條第3 項授權
    公告之「管制物品管制品項及管制方式」所列第1 項第3 款
    之管制進出口物品，未經許可不得運輸及私運進口，竟於民
    國109年9月初，與鄭仁坤、王宗崴、唐語辰（3人所涉運輸
    毒品犯行，均經檢察官另案提起公訴）及林昆賢（所涉運輸
    毒品犯行，業經原審法院以110 年度重訴字第2號【下稱另
    案】判決處有期徒刑2年確定）、馬來西亞真實姓名、年籍
    不詳之成年人共同基於運輸第一級毒品、私運管制物品進口
    之犯意聯絡，由林清宏與鄭仁坤、王宗崴謀議自馬來西亞運
    輸第一級毒品海洛因來臺事宜，其中林清宏出資新臺幣（下
    同）20萬元交予鄭仁坤，並由唐語辰向馬來西亞真實姓名、
    年籍不詳之成年人（下稱出貨人）購買夾藏第一級毒品海洛
    因鐵架塑膠管1箱，並提供收件人「WANG XIN FANG 」、收
    件地址「新北市○○區○○路0 段000 ○0 號」等資訊予出貨人
    ，約定上開毒品入臺後由林昆賢領取後，送往臺北市南港區
    福德街339 巷，並由林清宏支付林昆賢以每350公克給予新
    臺幣5 萬元方式所計算之報酬，至林清宏、鄭仁坤、王宗崴
    、唐語辰等，則待順利取得毒品後，再行朋分。後出貨人於
    不詳時間、地點，將夾藏第一級毒品海洛因之鐵架塑膠管放
    入包裹內後，在編號CF/09/550/04SFF 進口報單上記載上開
    收件人資料後投遞至臺灣，並由不知情之臺灣桃園國際機場
    荷蘭商聯邦快遞股份有限公司（下稱FedEx 公司）辦理報關
    事宜，以此方式運輸第一級毒品海洛因入境臺灣。
二、嗣財政部關務署臺北關於109 年9 月10日某時許，發現上開
    第一級毒品海洛因（數量與重量如附表一所示）予以扣案，
    於同日函請法務部調查局桃園市調查處（下稱桃調處）偵辦
    ，隨即撥打前開電話通知林昆賢於收貨地址領貨，並經林昆
    賢指示將上開毒品交付予任職嘉里大榮公司之不知情同事張
    豐瑾代為收受，嗣桃調處調查官於109 年9 月14日晚間8 時
    許，將上開包裹控制下交付予張豐瑾收受後，並於同日晚間
    8 時42分許，當場拘提林昆賢，再於110 年3 月29日下午5
    時15分許，前往臺中市○○區○○路0 段000 號，拘提林清宏，
    始悉上情。
三、案經桃調處移送臺灣桃園地方檢察署（下稱桃園地檢署）檢
    察官偵查起訴。
    理  由
壹、證據能力部分：
一、被告以外之人於審判外之言詞或書面陳述，除法律有規定者
    外，不得作為證據，刑事訴訟法第159條第1項定有明文。又
    被告以外之人於審判外之陳述，雖不符刑事訴訟法第159條
    之1至第159條之4之規定，而經當事人於審判程序同意作為
    證據，法院審酌該言詞陳述或書面陳述作成時之情況，認為
    適當者，亦得為證據；當事人、代理人或辯護人於法院調查
    證據時，知有同法第159條第1項不得為證據之情形，而未於
    言詞辯論終結前聲明異議者，視為有前項之同意，刑事訴訟
    法第159條之5亦有明文。查本件檢察官、被告林清宏、辯護
    人於本院言詞辯論終結前，均未就本院所認定犯罪事實而經
    調查採用之證據之證據能力予以爭執（本院卷第128至137頁
    、第171至181頁），本院復審酌各該證據作成時之情況，尚
    無違法及證明力明顯過低之瑕疵，認以之作為證據應屬適當
    ，揆諸上開規定，本件經調查之證據，均有證據能力。
二、至於本院所引之非供述證據部分，並無證據證明係公務員違
    法取得，亦無依法應排除其證據能力之情形，應有證據能力
    。
貳、實體部分：
一、認定犯罪事實所憑之證據及理由：　　
　㈠上揭事實，業據被告於調查處詢問時、偵查、原審及本院準
    備程序及審理中均坦承不諱，核與證人即共犯林昆賢於調查
    處詢問時之證述相符，復有財政部關務署臺北關109年9月10
    日北機核移字第1090102015號函、財政部關務署臺北關扣押
    貨物收據及搜索筆錄（編號D/TCM0000000號）、「FedEx Ex
    press International Air Waybill 」影本、進口快遞貨物
    簡易申報單（編號CF/09/550/04SFF ）、個案委任書、蒐證
    照片及毒品包裹現場開拆檢測照片，並有扣案如附表一、二
    所示之物在卷足稽可佐。又扣案如附表一所示之物（合計淨
    重2,138.39公克，驗餘淨重2,137.97公克，空包裝袋總重58
    .72 公克，純度89.15 ％，純質淨重1,906.37公克），經送
    法務部調查局濫用藥物實驗室鑑定，均含第一級毒品海洛因
    成分，此亦有該實驗室109 年10月7 日調科壹字第10923016
    730 號鑑定書在卷可證，足認被告任意性自白核與事實相符
    ，堪以認定。　　　
  ㈡按共同正犯在主觀上須有共同犯罪之意思，客觀上須為共同
    犯罪行為之實行。所謂共同犯罪之意思，係指基於共同犯罪
    之認識，互相利用他方之行為以遂行犯罪目的之意思；共同
    正犯因有此意思之聯絡，其行為在法律上應作合一的觀察而
    為責任之共擔。查被告自承：鄭仁坤與我約在王宗崴（綽號
    阿黑）家討論參與運輸海洛因事宜，我答應後約林昆賢到南
    港公園見面，並議定由他提供收件地址並協助收貨，再行分
    配利潤，嗣我返回王宗崴家回報鄭仁坤，等到收到海洛因後
    ，我們協議把海洛因進貨數量分成三份，一份由我和鄭仁坤
    處理，一份交給姓名年籍不詳、綽號「布丁」（即唐語辰）
    之人，一份是由「布丁」（即唐語辰）銷貨後，再將利潤匯
    給國外等語（偵卷13243號第39頁第40頁），足認被告與鄭
    仁坤、王宗崴、唐語辰及林昆賢間確有運輸第一級毒品海洛
    因之犯意聯絡及行為分擔甚明。
  ㈢綜上，被告任意性自白核與事實相符，本案事證明確，被告
    犯行洵堪認定，應依法論科。
二、論罪　　
  ㈠按海洛因係毒品危害防制條例第2 條第2 項第1 款所稱之第
    一級毒品，不得持有、運輸，並為行政院依懲治走私條例第
    2 條第3 項授權公告之「管制物品管制品項及管制方式」第
    1 項第3 款所列之管制進出口物品，不得進出口。又懲治走
    私條例第2 條第1 項所謂私運管制物品進口，係指由國外或
    自大陸地區私運管制物品，進入臺灣地區而言，輸入之既遂
    與未遂，又以是否已進入國界為標準。而運輸毒品罪祇以所
    運輸之毒品已實施運送為已足，並非以運抵目的地為完成犯
    罪之要件，亦即區別該罪既遂、未遂之依據，應以已否起運
    為準，既已起運，構成該罪之輸送行為即已完成，不以到達
    目的地為既遂條件（最高法院95年台上字第298 號判決意旨
    參照）。查扣案之第一級毒品海洛因既自馬來西亞起運，並
    抵達我國桃園國際機場，為警查獲，是上開海洛因既經運抵
    我國領域內，則此私運管制物品海洛因進口及運輸海洛因之
    行為皆已完成。是核被告所為，係犯毒品危害防制條例第4 
    條第1 項運輸第一級毒品罪及懲治走私條例第2 條第1 項私
    運管制物品進口罪。被告持有第一級毒品海洛因純質淨重10
    公克以上之低度行為，為其運輸第一級毒品海洛因之高度行
    為所吸收，不另論罪。
  ㈡被告與鄭仁坤、王宗崴、唐語辰、林昆賢及馬來西亞真實姓
    名、年籍不詳之成年人具有犯意聯絡及行為分擔，應論以共
    同正犯。
  ㈢被告利用不知情之航空業者，自馬來西亞運輸、私運第一級
    毒品海洛因入境臺灣，為間接正犯。
  ㈣被告以一私運行為，同時觸犯毒品危害防制條例第4 條第1項
    之運輸第一級毒品罪及懲治走私條例第2 條第1 項之私運管
    制物品進口罪，係以一行為觸犯數罪名，為想像競合犯，應
    依刑法第55條之規定，從一重之運輸第一級毒品罪處斷。
  ㈤刑之加重減輕：
  ⒈被告前因⑴竊盜案件，經臺灣士林地方法院（下稱士林地院）
    以85年度少訴字第1號判決處有期徒刑6月，緩刑4 年，嗣經
    士林地院以87年度撤緩字第33號裁定撤銷緩刑確定；又因⑵
    違反麻醉藥品管理條例案件，經士林地院以85年度易字第34
    37號判決處有期徒刑7月確定；復因⑶違反麻醉藥品管理條例
    案件，經原審法院以86年度訴緝字第101 號判決處有期徒刑
    7年6月確定；再因⑷違反槍砲彈藥刀械管制條例案件，經臺
    灣臺北地方法院（下稱臺北地院）以86年度訴字第1862號判
    決處有期徒刑3月確定；又因⑸偽造文書案件，經原審法院以
    87年度易字第1456號判決處有期徒刑7月確定；前開⑵、⑷案
    經臺北地院以88年度聲字第1150號裁定應執行有期徒刑8月
    確定，並與⑴、⑶、⑸案接續執行，於91年6 月14日縮短刑期
    假釋出監並付保護管束，復因另犯他案而經撤銷假釋，應執
    行殘刑有期徒刑4年8月11日；另因⑹違反槍砲彈藥刀械管制
    條例案件，經士林地院以94年度訴字第238 號判決處有期徒
    刑1年2月，併科罰金新臺幣30,000元確定；末因⑺販賣第二
    級毒品案件，經臺北地院以93年度訴字第1736號判決判處有
    期徒刑8年，並經本院以94年度上訴字第3059號及最高法院
    以95年度台上字第787號判決駁回上訴而確定，⑹、⑺案經與
    上開殘刑接續執行，嗣上開7 案另經原審法院以97年度聲減
    字第152號裁定就⑴案減刑為有期徒刑3月、就⑷案減刑為有期
    徒刑1月15日，並就⑵、⑷ 案定應執行刑有期徒刑4月，又就⑸
    案減刑為有期徒刑3月15日，並與⑶案定應執行刑有期徒刑7
    年6月，另就⑹案減刑為有期徒刑7月，併科罰金新臺幣15,00
    0元，並與⑺案定應執行刑有期徒刑8年6月，併科罰金新臺幣
    15,000 元確定，於102 年9 月11日縮短刑期假釋出監，所
    餘期間付保護管束，迄至105 年6 月18日保護管束期滿未經
    撤銷，視為已執行完畢乙節，有本院被告前案紀錄表1份在
    卷可稽，其於徒刑執行完畢後5 年內故意再犯本件有期徒刑
    以上之罪，為累犯，且係一再犯違反毒品危害防制條例案件
    ，足見其惡性及對刑罰反應力薄弱，應依刑法第47條第1 項
    規定，加重其刑。
  ⒉被告於偵查及審理中均自白涉犯上開犯行，爰依毒品危害防
    制條例第17條第2 項規定，減輕其刑。
  ⒊復按毒品危害防制條例第17條第1 項規定：「犯第4 條至第8
     條、第10條或第11條之罪，供出毒品來源，因而查獲其他
    正犯或共犯者，減輕或免除其刑。」其立法意旨在於鼓勵被
    告具體提供其毒品上游，擴大追查毒品來源，俾有效斷絕毒
    品之供給，以杜絕毒品泛濫，祇須被告願意供出毒品來源之
    上手，因而查獲其他正犯或共犯者，即可邀減輕或免除其刑
    之寬典。所謂「供出毒品來源，因而查獲」，係指被告翔實
    供出毒品來源之具體事證，因而使有偵查（或調查）犯罪職
    權之公務員知悉而對之發動偵查（或調查），並因而查獲者
    而言。而其中所言「查獲」，除指查獲該其他正犯或共犯外
    ，並兼及被告所指其毒品來源其事（最高法院100 年度台上
    字第4787號判決參照）。經查，被告既已向員警供出毒品來
    源為共犯王宗崴等人謀議本案運輸毒品細節，且由桃調處報
    請檢察官指揮偵辦，此有桃調處110年9月22日園通緝字第11
    057602180 號函1份在卷可參（原審法院卷第161頁），於本
    院審理中，被告另主張其所供出共犯「布丁」（即唐語辰）
    於原審判決後已為警查獲等情，經本院就此函詢臺灣桃園地
    方檢察署，該署覆稱：本署110年度偵字第35873號、第4201
    8號毒品危害防制條例案係因林清宏之供述而查獲本件被告
    唐語辰等語，有臺灣桃園地方檢察署110年12月17日桃檢維
    秋110偵35873字第1109129421號函在卷為憑（本院卷第163
    頁），並有同署110年度偵字第35873、42018號起訴書在卷
    可佐（本院卷第141-147頁），堪認被告因違反上開罪刑，
    供出毒品來源，因而查獲共犯，而與前揭規定相符，爰依法
    遞減其刑。
　⒋另按刑法第59條規定犯罪之情狀顯可憫恕，認科以最低度刑
    仍嫌過重者，得酌量減輕其刑，此雖為法院依法得行使裁量
    之事項，然非漫無限制，必須犯罪另有特殊之原因、環境與
    情狀，在客觀上足以引起一般之同情，認為即予宣告法定最
    低度刑期，猶嫌過重者，始有其適用。是以，為此項裁量減
    輕其刑時，必須就被告全部犯罪情狀予以審酌，在客觀上是
    否有足以引起社會上一般人之同情，而可憫恕之情形，始謂
    適法（最高法院88年度台上字第6683號判決意旨可參）。查
    被告於本院審理中自稱：因缺錢花用，走私毒品賺錢，其他
    人說很好賺，錢很快就會回來等語（本院卷183-184頁），
    足見被告係基於貪圖暴利之犯罪動機，明知第一級毒品對人
    之身體健康影響甚鉅，仍與鄭仁坤、王宗崴、唐語辰、林昆
    賢、馬來西亞真實姓名、年籍不詳之成年人等人共犯運輸第
    一級毒品之犯行，又本件查獲被告運輸之毒品海洛因純質淨
    重高達1,906.37公克，對社會所造成潛在之危害甚鉅，且被
    告已依毒品危害防制條例第17條第2項、第1項規定遞減輕其
    刑，是綜合被告全部犯罪情狀予以審酌，在客觀上難認有足
    以引起社會上一般人之同情，而可憫恕之情形，已與刑法第
    59條所稱犯罪之情狀顯可憫恕，認科以最低刑度猶嫌過重之
    要件不符，若再予酌減其刑，凡而失其罪刑相當性，是已無
    情輕法重、情堪憫恕之情形，自不應再依刑法第59條之規定
    酌減其刑，故辯護人此節所請，尚無足取。
  ㈥又被告有1 項之加重事由及2 項刑之減輕事由，爰依刑法第7
    1條規定，先加後遞減之，並先依較少之數減輕之。
三、駁回上訴之理由
　㈠原審認被告本件犯行罪證明確，適用毒品危害防制條例第4 
    條第1項、第17條第1項、第2項、第19條第1項，懲治走私條
    例第2條第1項、第11條，刑法第11條前段、第28條、第55條
    、第47條項之規定，並審酌被告前有竊盜、槍砲、毒品等案
    件科刑及執行紀錄，此有本院被告前案紀錄表1份在卷可按
    ，素行非佳，竟自馬來西亞運輸第一級毒品海洛因淨重高達
    1,906.37公克，應予非難，所幸未及流入市面即為檢調查獲
    ，對國人身心健康尚未造成實際戕害，且被告犯後尚能坦承
    犯行，顯有悔意，兼衡其智識程度、生活狀況、犯罪之動機
    、目的、手段等一切情狀，量處有期徒刑11年4月。就沒收
    部分並說明：㈠扣案如附表一所示粉末8 包，經送法務部調
    查局濫用藥物實驗室鑑定，均屬第一級毒品海洛因，業如前
    述，惟經原審另案宣告沒收銷燬確定，是無庸重複宣告沒收
    銷燬。㈡扣案如附表二所示之行動電話共3支（各含SIM 1 張
    ），係被告所有，且供其聯繫本案運輸第一級毒品犯罪事宜
    所用之物，業據被告供承在卷（原審卷第175頁），不問屬
    於犯罪行為人與否，應依毒品危害防制條例第19條第1 項規
    定諭知沒收。㈢其餘扣案物，均與本案無關，爰皆不予宣告
    沒收。經核原審認事用法俱無違誤，量刑及沒收尚屬允當。
　㈡按刑之量定，為求個案裁判之妥當性，法律賦予法院裁量之
    權，量刑輕重，屬為裁判之事實審法院得依職權自由裁量之
    事項，苟其量刑已以行為人之責任為基礎，並審酌刑法第57
    條各款所列情狀，在法定刑度內，酌量科刑，如無偏執一端
    ，致明顯失出失入情形，上級審法院即不得單就量刑部分遽
    指為不當或違法（最高法院72年台上字第6696號判例參照）
    。本件原審量刑時，已依刑法第57條所定各款科刑輕重應審
    酌之事項，敘述如前，故原審量刑並未逾越法定裁量範圍，
    亦無明顯違反罪刑相當原則之濫用權限情形。況本案被告所
    犯運輸第一級毒品罪，其法定本刑為「死刑或無期徒刑」，
    原審審酌上情，並依法先加後遞減其刑，就其所犯量處有期
    徒刑11年4月，參酌本案扣得之第一級毒品海洛因純質淨重
    達1,906.37公克，量刑實屬從輕，難謂有何違反比例原則、
    量刑過重或有何情輕法重之處。至被告上訴意旨所指原審僅
    審酌查獲共犯王宗崴、鄭仁坤，而未及審酌亦依被告之供述
    查獲唐語辰，而雖不能重覆依毒品危害防制條例第17條第1
    項之規定減刑，仍請求再予減輕其刑云云，惟被告於110年3
    月30日第1次檢察官訊問時即已供稱扣案之手機內有上游之
    對話紀錄及影片等語（偵字第13243號卷第365頁），後於11
    0年4月27日桃調處借訊時即供出鄭仁坤、王柏傑（即王宗崴
    ）、「布丁」，並稱「布丁」在新店區開熱炒店，叫「鑫味
    屋」（新店區寶慶街84號），且由員警提供扣案手機之截圖
    畫面予被告確認「布丁」之人，並經員警調閱「鑫味屋」臉
    書照片與被告確認「布丁」之真實身分為唐語辰等情，有警
    詢筆錄在卷可憑（偵字13243號卷2第38、44、45頁）。是被
    告於偵查中即已提供相關資料供偵查機關調查，自無從因偵
    查機關分別查獲共犯，即認量刑基礎有發生重大變化。從而
    原審判決後量刑基礎並未發生重要變化，無從撼動原判決本
    於裁量權所為量刑之適法妥當性，本院再衡量本案私運之第
    一級毒品海洛因純質淨重高達1,906.37公克，近2公斤，黑
    市價格頗鉅，若流入市面亦將造成嚴重危害，縱原審未及審
    酌被告所供出之共犯尚有唐語辰，惟本院認原判決審酌刑法
    第57條之各款量刑事由，並依法減刑後，判處被告有期徒刑
    11年4月，已經從輕。是被告以原審量刑過重為由提起上訴
    ，請求從輕量刑，並依刑法第59條減輕其刑，且以他案比附
    援引云云，均委無可採。
　㈢綜上，被告所提上訴，為無理由，應予駁回　  
據上論斷，應依刑事訴訟法第368條，判決如主文。
本案經檢察官林奕瑋提起公訴，檢察官曾鳳鈴到庭執行職務。　
中　　華　　民　　國　　111 　年　　1 　　月　　12　　日
                  刑事第七庭    審判長法　官  孫惠琳
                                      法　官  張育彰
                                      法　官  王惟琪
以上正本證明與原本無異。
如不服本判決，應於收受送達後20日內向本院提出上訴書狀，其
未敘述上訴之理由者並得於提起上訴後20日內向本院補提理由書
（均須按他造當事人之人數附繕本）「切勿逕送上級法院」。
                                      書記官  陳怡君
中　　華　　民　　國　　111 　年　　1 　　月　　14　　日
附錄：本案論罪科刑法條全文
毒品危害防制條例第4條
製造、運輸、販賣第一級毒品者，處死刑或無期徒刑；處無期徒
刑者，得併科新臺幣 3 千萬元以下罰金。
製造、運輸、販賣第二級毒品者，處無期徒刑或 10 年以上有期
徒刑，得併科新臺幣 1 千 5 百萬元以下罰金。
製造、運輸、販賣第三級毒品者，處 7 年以上有期徒刑，得併
科新臺幣 1 千萬元以下罰金。
製造、運輸、販賣第四級毒品者，處 5 年以上 12 年以下有期
徒刑，得併科新臺幣 5 百萬元以下罰金。
製造、運輸、販賣專供製造或施用毒品之器具者，處 1 年以上
7 年以下有期徒刑，得併科新臺幣 1 百 50 萬元以下罰金。
前五項之未遂犯罰之。

懲治走私條例第2條
私運管制物品進口、出口者，處 7 年以下有期徒刑，得併科新
臺幣 3 百萬元以下罰金。
前項之未遂犯罰之。
第 1 項之管制物品，由行政院依下列各款規定公告其管制品項
及管制方式：
一、為防止犯罪必要，禁止易供或常供犯罪使用之特定器物進口
    、出口。
二、為維護金融秩序或交易安全必要，禁止偽造、變造之各種貨
    幣及有價證券進口、出口。
三、為維護國民健康必要，禁止、限制特定物品或來自特定地區
    之物品進口。
四、為維護國內農業產業發展必要，禁止、限制來自特定地區或
    一定數額以上之動植物及其產製品進口。
五、為遵守條約協定、履行國際義務必要，禁止、限制一定物品
    之進口、出口。

附表一：
編號         扣案物名稱        重               量  一 第一級毒品海洛因8 包（含裝袋共8 個） 合計淨重2,138.39公克，驗餘淨重2,137.97公克，空包裝袋總重58.72 公克，純度89.15 ％，純質淨重1,906.37公克 

附表二：
編號   物品名稱    備                              註  一 IPHONE手機1支 插有門號0000000000張號SIM 卡1 張  二 華為手機1支 插有門號0000000000張號SIM 卡1 張  三 IPHONE手機1支 插有門號0000000000號SIM 卡1 張